【裁判字號】    99,易,2536
【裁判日期】    991008
【裁判案由】    竊盜
【裁判全文】
臺灣板橋地方法院刑事判決              99年度易字第2536號
公  訴  人  臺灣板橋地方法院檢察署檢察官
被      告  辛○○
上列被告因竊盜案件，經檢察官提起公訴（99年度偵字第22306
號、第22305號），被告於準備程序中就被訴事實為有罪之陳述
，經本院裁定行簡式審判程序審理，並判決如下：
    主  文
辛○○犯如附表所示之罪，各處如附表所示之刑。有期徒刑部分
應執行有期徒刑年肆月。
    事  實
一、辛○○前於民國92年間，因施用毒品案件，經本院裁定令入
    戒治處所施以強制戒治，該次施用毒品犯行，並經本院以92
    年度訴字第1440號判決判處有期徒刑10月確定。又因竊盜案
    件，經本院以92年度易字第1310號判決判處有期徒刑1 年確
    定，上開案件經本院裁定應執行有期徒刑1 年9 月確定，於
    94年9 月8 日縮刑期滿執行完畢。又因竊盜、藥事法、違反
    毒品危害防制條例及偽證等案件，分別經法院判決並減刑為
    有期徒刑5 月、4 月、1 月又15日及6 月，定應執行刑為有
    期徒刑1 年2 月確定，於98年9 月9 日縮刑期滿執行完畢。
    詎猶不知悔改，與蔡朝安（另行由臺灣板橋地方法院檢察署
    檢察官通緝偵查中）共同基於意圖為自己不法所有之犯意聯
    絡，於附表編號1 所示時、地，由蔡朝安提供自備鑰匙1 支
    （未扣案），復由辛○○持上開自備鑰匙竊取附表編號1 所
    示自小客車1 部，得手後旋即駕駛上開車輛搭載蔡朝安離去
    現場。辛○○復基於意圖為自己不法所有之竊盜犯意，於附
    表編號2 所示時、地，持自備鑰匙著手竊取附表編號2 所示
    之機車，然因無法發動機車而未遂，遂另起竊盜犯意，於附
    表編號3 所示時、地，徒手竊取如附表編號3 所示懸掛於該
    車後照鏡上之黑色安全帽1 頂，得手後旋即離去現場。辛○○又分別基於意圖為自己不法所有之竊盜犯意，於附表編號
    4 至6 所示時、地，持自備鑰匙分別竊取附表編號4 至6 所
    示機車，供己代步使用。辛○○再基於意圖為自己不法所有
    之竊盜犯意，於附表編號7 所示時、地，持自備鑰匙著手竊
    取編號7 所示自小客車，然因無法開啟車門而未遂，故辛○○遂另行起意，基於意圖為自己不法所有之竊盜犯意，於附
    表編號8 所示時、地，持自備鑰匙竊取附表編號8 所示自小
    客車，得手後隨即駕駛上開竊得車輛離去現場，供己代步之
    用，嗣將該車棄置臺北縣五股鄉○○路○ 段7 巷口。辛○○
    又基於意圖為自己不法所有之竊盜犯意，於附表編號9 所示
    時、地，徒手竊取附表編號9 所示自小客車，嗣為躲避警方
    查緝，遂另意圖為自己不法所有之竊盜犯意，於附表編號10
    所示時、地，持自備鑰匙竊取附表編號10所示車牌2 面，改
    懸於附表編號9 所示自小客車上，並另起意圖為自己不法所
    有之竊盜犯意，駕駛該車前往附表編號11所示處所，乘該處
    無人在家之際，持客觀上足以對人之生命、身體造成危險，
    可供作兇器使用之螺絲起子1 支（未扣案），破壞上開處所
    大門，竊取附表編號11所示之財物，得手後旋即離去現場，
    嗣經警循線調閱案發地點現場監視器畫面，始悉上情。
二、案經庚○○訴由臺北縣政府三重分局移送臺灣板橋地方法院
    檢察署檢察官偵查起訴。
    理  由
一、本案被告辛○○所犯為死刑、無期徒刑或最輕本刑為3 年以
    上有期徒刑以外之罪，其於準備程序中就被訴事實為有罪之
    陳述，經法官告知簡式審判程序之旨，並聽取公訴人之意見
    後，依刑事訴訟法第273 條之1 第1 項規定，裁定進行簡式
    審判程序，合先敘明。
二、前開事實，業據被告辛○○於警詢、偵查及本院審理時均自
    白不諱，核與證人即被害人庚○○、癸○○、壬○○、甲○○、戊○○、丁○○、丙○○、乙○○、子○○、己○○等
    人、證人即被告友人張家瑞與證人即目擊者蔡連愷於警詢中
    之證述相符，並有贓物認領保管單、刑案現場勘察紀錄表暨
    證物清單、指認犯罪嫌疑人紀錄表各1 紙、臺北縣政府警察
    局車輛協尋電腦輸入單、失車案件基本資料詳細畫面報表各
    3 紙、查獲照片5 張及現場監視器翻拍照片77張等在卷可憑
    ，足認被告前揭自白與事實相符，堪予採信，本案事證明確
    ，被告犯行已堪認定，自應依法論科。
三、查本案被告於附表編號11所示之時地，所持前往被害人己○○住處行竊之工具螺絲起子1 支，質地顯然堅硬、銳利，若
    持以行兇，依一般社會觀念，自足以使人之身體、生命產生
    危險，堪認屬具有危險性之兇器無誤。是核被告就附表編號
    1 、3 至6 、8 至10所為，均係犯刑法第320 條第1 項之竊
    盜罪；就附表編號2 與7 所為，均係犯刑法第320 條第3項
    、第1 項之竊盜未遂罪；就附表編號11所為，係犯刑法第32
    1 條第1 項第2 款、第3 款之竊盜罪。又附表編號2 犯行，
    起訴書所犯法條雖漏未記載刑法第320 條第3 項、第1 項之
    竊盜未遂罪，惟已於起訴事實欄載明該犯罪事實，且業經公
    訴檢察官於本院審理時補正此部分之所犯法條，本院自應加
    以裁判。又被告與蔡朝安2 人，就附表編號1 所示之犯行，
    具有犯意聯絡及行為分擔，應為共同正犯。又被告所犯如附
    表編號1 至11所示之罪，其犯意各別、行為互殊，應予分論
    併罰。又被告於附表編號2 、7 所示之犯行，雖已著手為竊
    盜之行為，惟未生竊得財物之既遂結果，其犯罪仍屬未遂階
    段，爰依刑法第25條第2 項之規定，均按既遂犯之刑減輕其
    刑。末查，被告有如事實欄所載之前案紀錄及執行情形，有
    臺灣高等法院被告前案紀錄表1 份在卷足憑，其於受有期徒
    刑之執行完畢後，5 年以內故意再犯本件有期徒刑以上之11
    罪，均為累犯，均應依刑法第47條第1 項之規定加重其刑，
    並就附表編號2 、7 所示之刑，依法先加後減之。爰審酌被
    告前有多次前案紀錄，素行不佳，有臺灣高等法院被告前案
    紀錄表在卷可稽，不思以正途獲取財物，多次竊取他人財物
    ，造成被害人財產損失及不便，妨害治安，並致人人自危，
    造成惡性非輕，不宜輕縱，兼衡被告於警詢、偵查至本院審
    理時均自知事證明確而坦承犯行，然未對被害人進行補償之
    態度等一切情狀，分別量處如主文所示之刑，並就有期徒刑
    部分定其應執行之刑，及就拘役部分諭知易科罰金之折算標
    準，以資懲儆。公訴人就被告附表編號1 、3 至6 、8 至10
    之竊盜犯行，各具體求刑有期徒刑6 月，就附表編號2 、7
    之竊盜未遂犯行，各具體求刑有期徒刑3 月，並就附表編號
    11之加重竊盜犯行，具體求刑有期徒刑9 月，核屬過重，本
    院認以量處如主文所示之刑為適當，附此敘明。
四、另公訴人認被告有多次前科，顯有犯罪習慣，請諭知刑前強
    制工作等語。惟按有犯罪之習慣或因遊蕩或懶惰成習而犯罪
    者，於刑之執行前，令入勞動場所，強制工作。十八歲以上
    之竊盜犯、贓物犯，有犯罪之習慣者，得於刑之執行前，令
    入勞動場所強制工作，刑法第90條第1 項及竊盜犯贓物犯保
    安處分條例第3 條第1 項分別定有明文。立法上於保安處分
    中設立強制工作種類之目的，旨在對嚴重職業性犯罪及欠缺
    正確工作觀念或無正常工作因而犯罪者，強制其從事勞動，
    學習一技之長及正確之謀生觀念，使其日後重返社會，能適
    應社會生活。次按保安處分係對受處分人將來之危險性所為
    之處置，以達教化與治療之目的，為刑罰之補充制度。我國
    現行刑法採刑罰與保安處分之雙軌制，要在維持行為責任之
    刑罰原則下，為強化其協助行為人再社會化之功能，以及改
    善行為人潛在之危險性格，期能達成根治犯罪原因、預防犯
    罪之特別目的。保安處分之措施亦含社會隔離、拘束身體自
    由之性質，其限制人民之權利，實與刑罰同，本諸法治國家
    保障人權之原理及刑法之保護作用，其法律規定之內容，及
    法院於適用該法條，決定應否將具前述危險性格之行為人交
    付強制工作時，應受比例原則之規範，使保安處分之宣告，
    與行為人所為行為之嚴重性、行為人所表現之危險性，及對
    於行為人未來行為之期待性相當（司法院大法官議決釋字第
    四七一號解釋理由書意旨可資參照）。是對被告是否為強制
    工作之宣告，應審酌本案及被告過去是否有犯罪習慣等情狀
    ，斟酌憲法上比例原則，以其派生之適當性原則、必要性原
    則及狹義比例原則等三位階順序之原則為審查標準，始得貫
    徹現代法治國家保障人身自由之基本原則。查本件被告就強
    制工作之內容可使其習得某些技能言，雖尚難謂不適當；惟
    就必要性原則言，對於人身自由之處罰（包括保安處分如強
    制工作），如有多種手段可供適用時，應選擇對其侵害最小
    及可使其最易於回歸社會營正常生活者，準此，本件被告雖
    曾有竊盜之前案紀錄，惟據其於本院審理時供承本次竊盜之
    動機在於逃避通緝之查緝，並非竊盜成習等情，又本件尚乏
    證據證明被告確有上揭刑法第90條第1 項及竊盜犯贓物犯保
    安處分條例第3 條第1 項所稱有犯罪之習慣或因遊蕩或懶惰
    成習之情形，故本院認並非使被告強制工作外，已無其他方
    法使為處罰及教化，如本院對被告所處長期有期徒刑，其執
    行內容與強制工作內容無異，亦即同樣可達教化及預防之目
    的；最後，即使通過必要性原則之檢證，尚需考量對被告為
    強制工作之處罰程度與所欲達成目的之間，是否具合理適當
    之比例關係。查被告雖有相關竊盜等前科紀錄，此有臺灣高
    等法院被告前案紀錄表1 份在卷可參，惟期間並非從無間斷
    ，自難遽謂被告有竊盜、搶奪等犯罪之習慣，以一般預防之
    刑罰即足達制裁及教化之目的，又本院已考量於本件中之各
    情狀而對被告宣告應執行有期徒刑3 年4 月，如再另宣告強
    制工作，實質上係處以逾3 年4 月之刑罰，與被告於本件中
    之犯行相較，實有違比例原則之虞。綜上所述，於本件中對
    被告除為有期徒刑之諭知外，如尚另為強制工作之宣告，恐
    無法通過憲法比例原則之檢驗，是本院認尚不宜對被告另為
    強制工作之宣告。是公訴人此部分聲請，已嫌未洽，併此敘
    明。
五、至被告為上開犯行所用之自備鑰匙、蔡朝安所提供犯本件犯
    行之自備鑰匙及螺絲起子1 支，均未扣案，尚乏證據證明均
    係被告或蔡朝安所有，且據被告於本院審理時稱該鑰匙與螺
    絲起子均已丟棄，又無證據證明尚仍存在，為免將來執行之
    困難，爰不予宣告沒收。
據上論斷，應依刑事訴訟法第273 之1 第1 項、第299 條第1 項
前段，刑法第28條、第320 條第1 項、第320 條第3 項、第1 項
、第321 第1 項第2 款、第3款、第25條、第47條第1 項、第51
條第5 款，刑法施行法第1 條之1 ，判決如主文。
本案經檢察官張瑞玲到庭執行職務。
中    華    民    國    99    年    10    月     8    日
                  刑事第十六庭      法  官   魏俊明
以上正本證明與原本無異。
如不服本判決應於收受本判決後10日內向本院提出上訴書狀，並
應敘述具體理由，如未敘述上訴理由者，應於上訴期間屆滿後20
日內補提理由書狀於本院（均須按他造當事人之人數附繕本）「
切勿逕送上級法院」。
                                    書記官   陳香君
中    華    民    國    99    年    10    月    8     日
附錄本案論罪科刑法條全文：
中華民國刑法第320條
（普通竊盜罪、竊佔罪）
意圖為自己或第三人不法之所有，而竊取他人之動產者，為竊盜
罪，處5 年以下有期徒刑、拘役或5 百元以下罰金。
意圖為自己或第三人不法之利益，而竊佔他人之不動產者，依前
項之規定處斷。
前二項之未遂犯罰之。
中華民國刑法第321條
（加重竊盜罪）
犯竊盜罪而有左列情形之一者，處6 月以上、5 年以下有期徒刑
：
一、於夜間侵入住宅或有人居住之建築物、船艦或隱匿其內而犯
    之者。
二、毀越門扇、牆垣或其他安全設備而犯之者。
三、攜帶兇器而犯之者。
四、結夥三人以上而犯之者。
五、乘火災、水災或其他災害之際而犯之者。
六、在車站或埠頭而犯之者。
前項之未遂犯罰之。
附表：
┌──┬───┬─────┬────┬────┬───┬─────────┐
│編號│被害人│失竊時間  │失竊地點│失竊財物│備註  │主文              │
│    │      │          │        │        │      │                  │
├──┼───┼─────┼────┼────┼───┼─────────┤
│1   │庚○○│99年6月20 │臺北縣三│車號F3－│價值約│辛○○共同犯竊盜罪│
│    │      │日2時許   │重市中山│3015號車│新臺幣│，累犯，處有期徒刑│
│    │      │          │路383號 │輛（內有│（下同│伍月，如易科罰金，│
│    │      │          │後方    │電錘2支 │）2萬 │以新臺幣壹仟元折算│
│    │      │          │        │）      │元    │壹日。            │
├──┼───┼─────┼────┼────┼───┼─────────┤
│2   │癸○○│99年7月1日│臺北縣三│車號967 │未遂  │辛○○犯竊盜未遂罪│
│    │      │22時52分許│重市仁昌│－GDC號 │      │，累犯，處有期徒刑│
│    │      │          │街94號前│機車    │      │貳月，如易科罰金，│
│    │      │          │        │        │      │以新臺幣壹仟元折算│
│    │      │          │        │        │      │壹日。            │
├──┼───┼─────┼────┼────┼───┼─────────┤
│3   │癸○○│99年7月1日│臺北縣三│懸掛於車│價值約│辛○○犯竊盜罪，累│
│    │      │22時55分許│重市仁昌│號967－ │200元 │犯，處拘役貳拾日，│
│    │      │          │街94號前│GDC 號機│      │如易科罰金，以新臺│
│    │      │          │        │車之黑色│      │幣壹仟元折算壹日。│
│    │      │          │        │安全帽1 │      │                  │
│    │      │          │        │頂      │      │                  │
├──┼───┼─────┼────┼────┼───┼─────────┤
│4   │壬○○│99年7月1日│臺北縣三│車號BJB │價值約│辛○○犯竊盜罪，累│
│    │      │22時56分許│重市仁昌│－763號 │2萬元 │犯，處有期徒刑伍月│
│    │      │          │街94號前│機車1部 │      │，如易科罰金，以新│
│    │      │          │        │        │      │臺幣壹仟元折算壹日│
│    │      │          │        │        │      │。                │
├──┼───┼─────┼────┼────┼───┼─────────┤
│5   │甲○○│99年7月16 │臺北縣三│車號OXM │價值約│辛○○犯竊盜罪，累│
│    │      │日16時43分│重市安慶│－623號 │5000元│犯，處有期徒刑月│
│    │      │許        │街94號前│機車    │      │，如易科罰金，以新│
│    │      │          │        │        │      │臺幣壹仟元折算壹日│
│    │      │          │        │        │      │。                │
├──┼───┼─────┼────┼────┼───┼─────────┤
│6   │戊○○│99年7月17 │臺北縣三│車號BCJ │價值約│辛○○犯竊盜罪，累│
│    │      │日5時59分 │重市仁興│－905號 │1萬500│犯，處有期徒刑肆月│
│    │      │許        │街28巷37│機車    │0 元  │，如易科罰金，以新│
│    │      │          │號前    │        │      │臺幣壹仟元折算壹日│
│    │      │          │        │        │      │。                │
├──┼───┼─────┼────┼────┼───┼─────────┤
│7   │丁○○│99年7月17 │臺北縣三│車號DJ－│價值約│辛○○犯竊盜未遂罪│
│    │（起訴│日6時45分 │重市永安│9419號自│1萬元 │，累犯，處有期徒刑│
│    │書誤繕│許        │北路2段 │小客車  │（未遂│貳月，如易科罰金，│
│    │為林良│          │54號前  │        │）    │以新臺幣壹仟元折算│
│    │輝）  │          │        │        │      │壹日。            │
├──┼───┼─────┼────┼────┼───┼─────────┤
│8   │丙○○│99年7月17 │臺北縣三│車號FM－│      │辛○○犯竊盜罪，累│
│    │      │日6時45分 │重市永安│6283號自│      │犯，處有期徒刑陸月│
│    │      │許        │北路2段 │小客車  │      │，如易科罰金，以新│
│    │      │          │25巷21號│        │      │臺幣壹仟元折算壹日│
│    │      │          │前      │        │      │。                │
├──┼───┼─────┼────┼────┼───┼─────────┤
│9   │乙○○│99年7月17 │臺北縣五│車號U5－│價值約│辛○○犯竊盜罪，累│
│    │      │日18時至同│股鄉成泰│3848號自│5萬元 │犯，處有期徒刑陸月│
│    │      │日19時間之│路1段2號│小客車  │      │，如易科罰金，以新│
│    │      │某時許    │前      │        │      │臺幣壹仟元折算壹日│
│    │      │          │        │        │      │。                │
├──┼───┼─────┼────┼────┼───┼─────────┤
│10  │子○○│99年7月19 │臺北縣三│車號R2－│      │辛○○犯竊盜罪，累│
│    │      │日7時48分 │重市中央│0671號自│      │犯，處有期徒刑月│
│    │      │許至10時56│南路同安│小客車車│      │，如易科罰金，以新│
│    │      │分間之某時│公園旁停│牌2面   │      │臺幣壹仟元折算壹日│
│    │      │許        │車格    │        │      │。                │
├──┼───┼─────┼────┼────┼───┼─────────┤
│11  │己○○│99年7月19 │臺北縣三│現金35萬│      │辛○○犯刑法第三百│
│    │      │日17時許  │重市中央│元、耳環│      │二十一條第二、三款│
│    │      │          │南路141 │、項鍊、│      │之竊盜罪，累犯，處│
│    │      │          │巷36之1 │戒指、手│      │有期徒刑捌月。    │
│    │      │          │號      │環、手錶│      │                  │
│    │      │          │        │等物    │      │                  │
└──┴───┴─────┴────┴────┴───┴─────────┘

司法院資訊處製作；財團法人民間司法改革基金會備份。
